【裁判字號】    97,上易,776
【裁判日期】    980218
【裁判案由】    家暴恐嚇
【裁判全文】
臺灣高等法院臺南分院刑事判決         97年度上易字第776號
上  訴  人  臺灣臺南地方法院檢察署檢察官
被      告  甲○○
輔  佐  人  丙○○
上列上訴人因被告家暴恐嚇案件，不服臺灣臺南地方法院97年度
易字第734號中華民國97年10月22日第一審判決（起訴案號：臺
灣臺南地方法院檢察署97年度偵字第569號），提起上訴，本院
判決如下：
    主  文
上訴駁回。
    理  由
一、公訴意旨略以：被告甲○○與告訴人即其婆婆乙○○○平日
    感情不睦，民國96年11月22日19時許，其2人在臺南市○○
    區○○街3段213號之住處內又因細故發生口角爭執，詎甲○○竟進入廚房內取出菜刀1把作勢欲揮砍乙○○○，並恫稱
    ：「我殺妳又怎樣」等語，而以此等加害生命、身體之言語
    、舉動恐嚇乙○○○，致使乙○○○因而心生畏懼，致生危
    害於安全，因認被告涉犯刑法第305條之恐嚇罪嫌。
二、按被告以外之人於審判外之陳述，雖不符前4條（即刑事訴
    訟法第159條之1至之4）之規定，而經當事人於審判程序同
    意作為證據，法院審酌該言詞陳述或書面陳述作成時之情況
    ，認為適當者，亦得為證據。當事人、代理人或辯護人於法
    院調查證據時，知有第159條第1項不得為證據之情形，而未
    於言詞辯論終結前聲明異議者，視為有前項之同意，此觀刑
    事訴訟法第159條之5規定即明。查本件具傳聞性質之證據資
    料，公訴人及被告均表示同意作為本案之證據，且迄於言詞
    辯論終結前亦未聲明異議。本院審酌該等證據資料作成時之
    情況，核無違法取證或其他瑕疵，認為以之作為證據為適當
    ，依刑事訴訟法第159條之5之規定，認上開證據資料應具有
    證據能力，合先敘明。
三、復按不能證明被告犯罪或其行為不罰者，應諭知無罪之判決
    ，刑事訴訟法第301條第1項定有明文。又行為非出於故意或
    過失者，不罰，亦經刑法第12條第1項明白規定。
四、訊據被告甲○○固不爭執其於上述時地，因在切菜煮飯中，
    故手持菜刀而與告訴人乙○○○及大伯（配偶之兄長）陳建
    良爭吵，但矢口否認口出「我殺妳又怎樣」之話語，辯稱：
    當時告訴人質問伊「妳拿刀是要殺我？」之後，伊係答以：
    「我不可能殺妳這種人」，伊並無恐嚇婆婆乙○○○等語。
五、經查，本件檢察官認為被告涉犯恐嚇犯行，係以告訴人乙○○○（被告之婆婆）及證人陳建良（被告之大伯）之證詞，
    為主要之論據。然而：
  (一)證人王和子、陳建良2人於原審審理時，經隔離詰問後，一
    致詳細陳述事情發生之經過為：被告於系爭時地原在廚房切
    菜煮飯，故手持菜刀，初時證人陳建良先進入廚房之內與被
    告溝通婆媳紛爭之事，進而引發爭吵。被告與陳建良嗣從廚
    房移至客廳繼續爭吵，且被告亦未將原執持在手之菜刀放下
    ，當時被告、告訴人乙○○○及證人陳建良3人站立位置呈3
    角狀，被告與告訴人之距離約1公尺左右。告訴人乙○○○
    見狀即質問被告：「妳拿刀是要殺我？」，被告聽聞之後則
    回以：「我殺妳又怎樣！」後，告訴人即不發一言離去外出
    。但被告口出前揭「我殺妳又怎樣！」話語之時，手中的菜
    刀並無揮砍的動作，而是一般講話時之上下震動（參見原審
    審判筆錄第3-19頁證人乙○○○及陳建良之陳述）。依證人
    王和子、陳建良之供述，就被告並非爭吵中再返身進入廚房
    取出菜刀，且被告手持菜刀在客廳與陳建良爭吵，以及告訴
    人曾經質問被告「妳拿刀是要殺我？」等過程，核與被告及
    證人丙○○（被告之夫）所陳情節相符。準此，證人陳建良
    於警詢中所陳被告當時有「作勢欲砍殺狀」之動作，顯然言
    過其實。從而起訴事實認為被告「進入廚房內取出菜刀1把
    作勢欲揮砍乙○○○」之作為，與實際情況即有所出入。
  (二)又本件除立場對立之被告與告訴人之外，另有證人丙○○及
    陳建良2位證人於偵查、原審中證述事發過程。其中證人丙○○為被告之夫，與被告關係甚屬親近，復於審理時陳明欲
    擔任被告之輔佐人，立場上顯然附合於被告。至於證人陳建
    良雖為告訴人之子，且案發之時與告訴人聯手指責被告。但
    證人陳建良於偵查、原審中，就本案一再陳明並強調被告係
    因吵架過程中始口出此言（參見偵卷第17頁、原審審判筆錄
    第15頁）。本院審酌上情，認為證人陳建良之立場較具客觀
    性而可採，其所為與告訴人乙○○○陳述情節相符之證言應
    較可信。是被告及證人丙○○於警詢及原審審理中一致陳述
    被告當時並未口出「我殺妳又怎樣！」之話語，而係反譏告
    訴人「我不可能殺妳這種人」云云，即屬行為後飾卸及迴護
    之詞，不能信實。從而，被告於告訴人質以：「妳拿刀是要
    殺我？」後，被動回以：「我殺妳又怎樣！」（但未揮舞菜
    刀）之事實，應堪認定。
  (三)查被告手持菜刀之原因，並非意在傳達惡害之通知，而係切
    菜煮飯中與陳建良爭吵，激動中未遵傳統禮節放下菜刀與他
    人對話，且被告亦未向告訴人或陳建良揮舞菜刀示威，均詳
    如前述。再者，被告復未先發主動向告訴人提及將以菜刀殺
    人，而係回覆告訴人之質問所為不禮貌之回話。法院認為，
    該等話語雖甚屬無禮不敬，但顯然僅屬口角交鋒過程中所為
    頂撞回嘴言詞，要無傳達惡害之意思，被告前揭所為應屬欠
    缺恐嚇他人之故意，揆諸上揭刑法第12條第1項規定，該等
    行為核係不罰之列，而應諭知無罪之判決。
六、原審基上，以被告被訴之犯罪尚屬不能證明，因而為其無罪
    之諭知。本院經核，原判決認事並無違誤，檢察官循告訴人
    之請求提起上訴意旨，以被告之行為已使告訴人身心畏懼，
    原審有袒護被告之嫌云云，指摘原判決違誤不當，為無理由
    ，應予駁回。
七、據上論結，應依刑事訴訟法第368條，判決如主文。
本案經檢察官楊治宇到庭執行職務。
中    華    民    國    98    年    2     月    18    日
                  刑事第二庭    審判長法  官  葉居正
                                      法  官  吳勇輝
                                      法  官  郭千黛
以上正本證明與原本無異。
不得上訴。
                                      書記官  尤乃玉
中    華    民    國    98    年    2     月    19    日


司法院資訊處製作；財團法人民間司法改革基金會備份。
